臺灣彰化地方法院員林簡易庭民事判決
110年度員簡字第317號
原      告  陳明輝即明輝企業社





被      告  林宣伯  

上列當事人間請求損害賠償事件，本院於民國111年1月4日言詞
辯論終結，判決如下：
    主      文
被告應給付原告新臺幣（下同）189,450元。
原告其餘之訴駁回。
訴訟費用由被告負擔百分之25，其餘由原告負擔。
本判決原告勝訴部分得假執行；但被告如以189,450元為原告預
供擔保，得免為假執行。  
    事實及理由
一、原告主張：被告於民國109年5月18日上午8時57分許，駕駛
    原告所有之車牌號碼000-00號自用大貨車（下稱系爭車輛）
    ，行至台86線西向15.4公里處時，因未注意車前狀況及保持
    行車安全距離，撞擊訴外人立達割草外包工程企業社所有之
    車牌號碼000-0000號車輛（下稱被撞車輛），造成系爭車輛
    車頭全毀。系爭車輛經拖吊及送廠修復，共花費新臺幣（下
    同）762,000元，爰依民法侵權行為之規定提起本件訴訟等
    語，並聲明：被告應給付原告762,000元。
二、被告則以：對原告主張之事實不爭執，但本件係意外事故，
    被告並非故意肇事，且原告對系爭車輛僅向第一產物保險股
    份有限公司（下稱第一產險）投保135,000元，未加重保險
    ，又被告已與富邦產物保險股份有限公司（下稱富邦產險）
    以840,000元達成調解，且每月需償還10,000元等語答辯，
    並聲明：原告之訴駁回。
三、得心證之理由：
（一）原告主張上開事實，業據其提出車損照片、臺南市政府警
      察局道路交通事故初步分析研判表、帆布與馬達之估價單
      及統一發票、拖吊服務簽認單、拖吊費統一發票、裕益汽
      車花壇服務廠結帳清單及統一發票、系爭車輛行照影本等
      為證，並經本院向臺南市政府警察局歸仁分局調取交通事
      故卷宗等資料，查閱屬實，且為被告所不爭執，堪認原告
      之主張為真實。
（二）按因故意或過失，不法侵害他人之權利者，負損害賠償責
      任；汽車、機車或其他非依軌道行駛之動力車輛，在使用
      中加損害於他人者，駕駛人應賠償因此所生之損害。但於
      防止損害之發生，已盡相當之注意者，不在此限，民法第
      184條第1項前段、第191條之2分別定有明文。查被告駕駛
      原告所有之系爭車輛，未注意車前狀況及保持行車安全距
      離，因而釀成本件事故，造成系爭車輛受有損害，被告之
      行為與系爭車輛所受損害有相當因果關係，並依民法第19
      1條之2規定，推定被告之上開行為係有過失，被告復未舉
      證證明其就防止損害發生已盡相當之注意，則原告請求被
      告負損害賠償責任，自屬有據。茲就原告請求之各項損害
      賠償，審核如下：
　　  ⒈系爭車輛修復費用：
　　　　按不法毀損他人之物者，被害人得請求賠償其物因毀損
        所減少之價額；負損害賠償責任者，除法律另有規定或
        契約另有訂定外，應回復他方損害發生前之原狀；第1
        項情形，債權人得請求支付回復原狀所必要之費用，以
        代回復原狀，民法第196條、第213條第1項、第3項分別
        定有明文。又按物被毀損時，被害人除得依民法第196
        條請求賠償外，並不排除民法第213條至第215條之適用
        ，惟民法第196條之規定即係第213條之法律另有規定，
        請求賠償物被毀損所減少之價額，得以修復費用為估定
        之標準，但以必要者為限，例如：修理材料以新品換舊
        品，應予折舊。查原告就系爭車輛支出修理費用共計36
        9,370元（含零件259,227元、工資110,143元），有裕
        益汽車花壇服務廠結帳清單及統一發票為證（院卷第23
        、135至137頁）。其中零件部分，係以新零件代替舊零
        件，揆諸前揭說明，自應將零件折舊部分予以扣除。又
        依行政院所頒之「固定資產耐用年數表」及「固定資產
        折舊率」之規定，「非運輸業用客車、貨車」之耐用年
        數為5年，依定率遞減法每年折舊1000分之369，另依營
        利事業所得稅查核準則第95條第6項規定「固定資產提
        列折舊採用定率遞減法者，以1年為計算單位，其使用
        期間未滿1年者，按實際使用之月數相當於全年之比例
        計算之，不滿1月者，以1月計」。參照系爭車輛行車執
        照所載，系爭車輛於99年8月出廠，計算至本件車禍發
        生日即109年5月18日，已使用9年10月（未滿1月，以1
        月計），則零件扣除折舊後之修復費用估定為25,932元
        （詳如附表之計算式），至於工資部分並無折舊問題。
        從而，系爭車輛之修復必要費用共計為136,075元（含
        零件25,932元、工資110,143元），堪認原告請求之修
        復費用以136,075元為合理，逾此範圍之請求，則屬無
        據。
　　  ⒉帆布及馬達修復費用：
　　　　按當事人已證明受有損害而不能證明其數額或證明顯有
        重大困難者，法院應審酌一切情況，依所得心證定其數
        額，民事訴訟法第222條第2項定有明文。本院衡酌系爭
        車輛之帆布及馬達價值非鉅，倘強令原告必須送請鑑定
        折舊費用，顯不符訴訟經濟原則，是原告既已證明就帆
        布及馬達共支出修理費用36,750元（院卷第41至43頁）
        ，本院依上開規定，審酌卷附事故現場照片（院卷第79
        至91頁），認上開物品於事故發生時，應已使用一定時
        間，考量相關物品折舊因素後，認原告得請求之修復費
        用以18,375元【計算式：36,750×1/2＝18,375】為限，
        逾此範圍之請求，則屬無據。
　　　⒊拖吊費用：
　　　　原告主張於本件事故發生後，系爭車輛拖離事故現場共
        支出35,000元拖吊費之事實，業據其提出拖吊服務簽認
        單、拖吊費統一發票為證，且為被告不爭執。本院參酌
        系爭車輛因本件事故而受損嚴重，應已無法正常駕駛，
        確有以拖吊車拖離事故現場之需求，而該費用確係因本
        件事故而生之必要支出，其所請求之金額與一般行情相
        符，堪認原告請求拖吊費用為合理，應予准許。
　　  ⒋輪胎、電視、護欄鈑金之修復費用：
　　　　此部分原告未提出相關費用收據，故難認原告確有該等
        費用之支出，此項請求，為無理由，不應准許。
　　　⒌從而，本件原告得請求被告賠償之金額合計為189,450元
        （系爭車輛修復費用136,075元、帆布及馬達修復費用1
        8,375元、拖吊費用35,000元）。　　　
（三）原告雖已向第一產險請領車體損失險之保險金130,630元
      （院卷第161頁），但本院係以原告自負部分之369,370元
      計算其得向被告請求之系爭車輛修復費用，故無扣除原告
      已受領保險金之問題。又被告雖稱已與富邦產險以840,00
      0元達成調解，且每月需償還10,000元等情，惟經本院調
      閱臺灣臺南地方法院臺南簡易庭109年度南司調字第357號
      卷宗，可知被告係就「被撞車輛」之損害賠償與富邦產險
      達成調解，與原告本件對「系爭車輛」所受損害之請求，
      自屬二事。
四、綜上所述，原告依民法侵權行為之規定，請求被告給付189,
    450元，為有理由，應予准許；逾此範圍之請求，為無理由
    ，應予駁回。
五、本判決原告勝訴部分係依民事訴訟法第427條訴訟適用簡易
    程序所為被告敗訴之判決，依同法第389條第1項第3款規定
    ，應依職權宣告假執行，並依同法第392條第2項規定，依職
    權宣告被告如供擔保，得免為假執行。
六、本件事證已臻明確，兩造其餘攻擊防禦方法及舉證，經審酌
    與判決結果不生影響，爰不逐一論述。
七、訴訟費用負擔之依據：民事訴訟法第79條。
中　　華　　民　　國　　111 　年　　1 　　月　　25　　日
                  員林簡易庭  法  官　黃士瑋
以上正本係照原本作成。
如不服本判決，須於判決送達後20日內，向本院提出上訴狀。（
須按他造當事人之人數附繕本）。如委任律師提起上訴者，應一
併繳納上訴審裁判費。
中　　華　　民　　國　　111 　年　　1 　　月　　25　　日
                              書記官  張莉秋                       
附表
--------------------------------------------------------
折舊時間           金額
第1年折舊值        259,227×0.369=95,655
第1年折舊後價值    259,227-95,655=163,572
第2年折舊值        163,572×0.369=60,358
第2年折舊後價值    163,572-60,358=103,214
第3年折舊值        103,214×0.369=38,086
第3年折舊後價值    103,214-38,086=65,128
第4年折舊值        65,128×0.369=24,032
第4年折舊後價值    65,128-24,032=41,096
第5年折舊值        41,096×0.369=15,164
第5年折舊後價值    41,096-15,164=25,932
第6年折舊值        0
第6年折舊後價值    25,932-0=25,932
第7年折舊值        0
第7年折舊後價值    25,932-0=25,932
第8年折舊值        0
第8年折舊後價值    25,932-0=25,932
第9年折舊值        0
第9年折舊後價值    25,932-0=25,932
第10年折舊值       0
第10年折舊後價值   25,932-0=25,932